【裁判字號】    94,交訴,152
【裁判日期】    950630
【裁判案由】    過失致死
【裁判全文】
臺灣板橋地方法院刑事判決             94年度交訴字第152號
公  訴  人  臺灣板橋地方法院檢察署檢察官
被      告  乙○○
                    臺北縣土城.
上列被告因過失致死案件，經檢察官提起公訴（94年度撤緩偵字
第245 號），被告於本院準備程序進行中就被訴事實為有罪之陳
述，經本院合議庭裁定由受命法官獨任進行簡式審判程序，並判
決如下：
    主  文
乙○○從事業務之人，因業務上之過失致人於死，處有期徒刑捌
月，緩刑肆年。
    事  實
一、乙○○係指南客運股份有限公司營業大客車駕駛，為從事駕
    駛業務之人，於民國93年10月20日晚間6 時40分許（起訴書
    誤載為19 時30分許），駕駛車牌號  碼ＡＦ─５９７號營
    業大客車（202 路線，中和至市政府），沿臺北縣中和市○
    ○路由北往南方向行駛，迨行經臺北縣中和市○○路與中山
    路口欲左轉進入中山路往永和市方向時，其本應注意車輛行
    駛時，駕駛人應注意車前狀況，並隨時採取必要之安全措施
    ，且汽車行進行人穿越線前，應減速慢行，遇有行人穿越時
    ，無論有無號誌指示，均應暫停讓行人先行通過，而依當時
    情形，又無何不能注意之情事，適其左前方斑馬線上有行人
    張則飛自北向南步行穿越，乙○○竟疏未注意車前狀況，未
    暫停讓行人張則飛先行通過，即貿然前行，致其得所駕駛之
    前開營業大客車左前車頭撞及在行人穿越道上行走之張則飛
    ，使張則飛當場倒地，因而受有頭部外傷併顱內出血之傷害
    ，經送醫急救，延至93年10月21日0 時20分許，仍宣告不治
    死亡。乙○○於車禍肇事後，犯罪未被發覺前，自動向至現
    場處理車禍之警員承認為車禍肇事者，自承犯罪，接受裁判
    。
二、案經張則飛之妻甲○○告訴暨臺北縣政府警察局中和分局報
    請臺灣板橋地方法院檢察署檢察官偵查起訴（被告原經同署
    檢察官以94年度調偵字第102 號為緩起訴處分，緩起訴期間
    2 年，惟被告於緩起訴期間（94年4 月29日起至94年4 月28
    日）內，未遵守緩起訴命令，經同署檢察官為撤銷緩起訴之
    處分）。
    理  由
一、上開事實，業據被告乙○○於警詢、偵查中、本院調查與審
    理時供承不諱（相驗卷第3 頁至第5 頁；第31頁至第32頁；
    本院卷第43頁、第47頁至第52頁）；核與現場目擊證人即與
    被害人張則飛同行之甲○○（張則飛之妻）於警詢、偵查中
    目擊指述車禍發生經過之情節相符（同上相驗卷第6 頁至第
    8 頁；第32頁背面）；此外並有臺北縣政府警察局中和分局
    交通分隊所製之道路交通事故調查報告表（一）、（二）、
    現場圖及現場照片12幀在卷可稽（同上相驗卷第9 頁至第18
    頁）。又被害人張則飛確因本件車禍造成頭部外傷、顱內出
    血不治死亡等情，業經檢察督同檢驗員相驗明確，制有勘驗
    筆錄、驗斷書、相驗屍體證明書各在卷可稽（同上相驗卷第
    30頁至第39頁）。
二、按汽車行駛時，駕駛人應注意車前狀況，並隨時採取必要之
    安全措施；且汽車行進行人穿越線前，應減速慢行，遇有行
    人穿越時，無論有無號誌指示，均應暫停讓行人先行通過，
    道路交通安全規則第94條第3 項、第103 條分別定有明文；
    ，被告身為職業汽車駕駛人，其於駕車時自應注意上開規定
    ，且依當時情況，天氣晴朗、視距良好、並無路面障礙物，
    ，又無不能注意之情事，被告竟疏未注意及此而致車禍肇事
    ，可見被告顯有過失至明。再本件車禍肇事原因經送鑑定結
    果，亦認定：「1 、乙○○駕駛營業大客車，行經行人穿越
    道前，未注意車前狀況，撞及在行人穿越道上行走之行人，
    為肇事原因。2 、行人張則飛無肇事原因。」，此有台灣省
    臺北縣區車輛行車事故鑑定委員會函附鑑定意見書各在卷可
    資佐證（93年度偵字第17724 號偵查卷第50頁至第51頁）。
    由此可見，被告乙○○於上開時地駕車肇事致生車禍，於本
    件車禍確有過失應堪認定。故被告之前開過失行為與與被害
    人張則飛之前開車禍死亡間有，顯有相當因果關係；本案事
    證明確，被告過失致人於死犯行應堪認定。
三、按被告乙○○於前開車禍發生時，係指南客運股份有限公司
    營業大客車駕駛，業據被告分別於警詢、偵查中及本院審理
    時供明在卷，故被告乙○○為從事駕駛業務之人至明；其因
    駕駛過失致被害人張則飛前開車禍死亡，核被告所為，係犯
    刑法第276 條第2 項之業務過失致死罪。查汽車出駕駛人，
    行經行人穿越道而未依規定讓行人優先通行，因而致人死亡
    ，應法應負刑事責任者，加重其刑至二分之一，道路交通安
    全處罰條例第86條第1 項定有明文；本件被告駕車行經上開
    路口行人穿越道未依規定讓行人優先通行，自應依道路交通
    安全處罰條例第86條之規定，加重其刑。查被告乙○○於車
    禍肇事後，犯罪未被發覺前，自動向至現場處理車禍之警員
    承認為車禍肇事者，自承犯罪，接受裁判，此有臺北縣政府
    警察局中和分局交通分隊道路交通事故肇事人自首情形紀錄
    表1 紙在卷足稽（同上相驗卷第25頁），故被告自應依自首
    之規定減輕其刑；並依刑法第71條第1 項規定，就刑之加重
    、減輕部分，先加後減之。爰審酌被告駕車肇事，未注意車
    前狀況，撞及在行人穿越道上行走之行人，為肇事原因，為
    主要過失；造成被害人生命之喪失，致告訴人甲○○喪夫之
    痛，惟被告於犯後已和其公司與告訴人甲○○達成調解，賠
    償新台幣（下同）3 佰36萬元之協議（有台灣板橋地方法院
    檢察署94年度調參字第5601號鄉鎮市區調解卷宗在卷足憑；
    其中包含汽車強制保險140 萬元已由告訴人自行申請；另由
    被告之雇主指南客運股份有限公司賠償160 萬元；其餘36萬
    元由被告自行賠償），惟被告迄至本院審理時，只賠償告訴
    人甲○○共1 萬5 千元等情，業據告訴人甲○○於本院審理
    時供明在卷（本院卷第52頁）；被告於本院審理時供明，因
    其工作收入有限，目前每月薪資2 萬5 千元，故願自民國95
    年6 月開始，每月6 日支付賠償告訴人甲○○5 千元，匯款
    進入告訴人甲○○戶頭；日後收入如有增加，則會增加賠償
    金額等情（本院卷第50頁至第52頁）；被告於犯後已坦承犯
    行，態度良好，已有悔意等一切情狀，量處如主文所示之刑
    ，以資懲儆。又查被告前曾於民國66年間受有有期徒刑6 月
    確定之執行前科，此有臺灣高等法院被告前案紀錄表在卷可
    稽，其於受有期徒刑執行完畢後，5 年內未受有期徒刑以上
    刑之宣告，亦有上開被告前案紀錄表在卷可證，其因過失致
    犯本罪，經此教訓，當知所警惕，日後當無再犯之虞，本院
    認對被告所受之前開宣告刑，以暫不執行為適當，爰併宣告
    緩刑4 年，以勵自新。
據上論斷，應依刑事訴訟法第299 條第1 項前段、第273 條之1
第1 項、道路交通安全處罰條例第86條第1 項、刑法第11條前段
、第276 條第2 項、第62條前段、第74條第2 款、罰金罰鍰提高
標準條例第1 條前段，判決如主文。
本案經檢察官林俊儀到庭執行職務。
中    華    民    國    95    年    6    月    30    日
        臺灣板橋地方法院交通法庭   法  官  陳坤地
上列正本證明與原本無異。
如不服本判決，應於判決送達後10日內向本院提出上訴狀。
                                   書記官  李淑秋
中    華    民    國    95    年    7     月    7     日
附錄本案論罪科刑法條全文
中華民國刑法第276條：
（過失致死罪）：
因過失致人於死者，處 2 年以下有期徒刑、拘役或 2 千元以下
罰金。
從事業務之人，因業務上之過失犯前項之罪者，處 5 年以下有期
徒刑或拘役，得併科 3 千元以下罰金。


司法院資訊處製作；財團法人民間司法改革基金會備份。
